臺灣彰化地方法院刑事判決　　　　　　　100年度訴字第710號
公　訴　人　臺灣彰化地方法院檢察署檢察官
被　　　告　江佳鴻
上列被告因違反毒品危害防制條例案件，經檢察官提起公訴（10
0 年度毒偵字第373 、633 、687 號），本院合議庭裁定由受命
法官獨任進行簡式審判程序，茲判決如下：
    主  文
江佳鴻施用第一級毒品，處有期徒刑壹年；又施用第一級毒品，
處有期徒刑壹年，扣案之塑膠袋壹個沒收；又施用第一級毒品，
處有期徒刑壹年。應執行有期徒刑貳年拾月，扣案之塑膠袋壹個
沒收。
    犯罪事實
一、江佳鴻前於民國95年間因施用第1 級毒品案件，經本院以95
    年度訴字第1709號刑事判決判處有期徒刑7 月，經上訴由臺
    灣高等法院臺中分院以96年度上訴字第259 號刑事判決駁回
    上訴，復經上訴由最高法院以96年度臺上字第2638號刑事判
    決駁回上訴確定；復於96年間因詐欺案件，經臺灣臺中地方
    法院以96年度簡字第99號刑事簡易判決判處有期徒刑3 月確
    定；另於96年間因施用第1 級毒品等案件，經本院以96年度
    訴字第591 號刑事判決各判處有期徒刑7 月、7 月，應執行
    有期徒刑11月確定後，經移送接續執行，並經依中華民國96
    年罪犯減刑條例聲請本院以96年度聲減字第3196號裁定各減
    為3 月又15日、1 月又15日、3 月又15日、3 月又15日，應
    執行有期徒刑10月又15日。又於96年間因施用第1 、2 級毒
    品等案件，經本院以96年度訴字第1590號刑事判決各判處有
    期徒刑9 月、6 月、9 月，應執行有期徒刑2 年，經上訴由
    臺灣高等法院臺中分院以97年度上訴字第1190號刑事判決駁
    回上訴，復經上訴由最高法院以97年度臺上字第4049號刑事
    判決駁回上訴確定；另於97年間因施用第1 級毒品案件，經
    臺灣桃園地方法院以97年度審訴字第1005號刑事判決判處有
    期徒刑8 月確定後，經移送接續執行，於99年5 月10日因縮
    短刑期假釋出監且付保護管束，保護管束期間應至100 年3
    月5 日期滿【不構成累犯；起訴書誤載為累犯】。其前於91
    年間因施用毒品案件，經本院以91年度毒聲字第2361號裁定
    送勒戒處所觀察、勒戒後，認無繼續施用毒品之傾向，已於
    91 年10 月8 日觀察、勒戒執行完畢釋放，經臺灣彰化地方
    法院檢察署檢察官以91年度毒偵字第2356號為不起訴處分確
    定；復於前揭觀察、勒戒執行完畢釋放5 年內，於96年間因
    施用第1 級毒品案件，經本院於96年4 月30日以96年度訴字
    第591 號刑事判決各判處有期徒刑7 月、7 月，應執行有期
    徒刑11月，並於96年5 月28日確定。詎其仍不知悔改，明知
    海洛因、甲基安非他命業經公告列為毒品危害防制條例第2
    條第2 項所列管之第1 、2 級毒品，不得非法持有、施用，
    於前揭觀察、勒戒執行完畢釋放後5 年內，於96年間再犯施
    用毒品案件，經法院判處罪刑確定後，竟個別3 次基於同時
    施用第1 級毒品海洛因、第2 級毒品甲基安非他命之犯意，
    分別於下列時、地，為同時施用第1 、2 級毒品犯行：
  (一)於上開保護管束期間內即於100 年1 月10日中午12時許，在
    設於彰化縣員林鎮之員林公園廁所內，以將海洛因粉末與甲
    基安非他命晶體混合，再摻水以注射針筒注入體內之方式，
    同時施用第1 級毒品海洛因及第2 級毒品甲基安非他命1 次
    ，並於施用完畢後將注射針筒丟棄。嗣經警方於100 年1 月
    12日上午9 時許，因另案持臺灣彰化地方法院檢察署檢察官
    核發之拘票，在其位於彰化縣員林鎮○○○街○ 段57巷38弄
    8 號住處拘提逮捕而查獲，且於同日上午11時許，採集尿液
    送驗後，始知上情。
  (二)於100 年3 月7 日凌晨約4 、5 時許，在設於彰化縣員林鎮
    之員林公園廁所內，以將海洛因粉末與甲基安非他命晶體混
    合，再摻水以注射針筒注入體內之方式，同時施用第1 級毒
    品海洛因及第2 級毒品甲基安非他命1 次，並於施用完畢後
    將注射針筒丟棄。嗣經警方於100 年3 月10日晚上8 時50分
    ，在彰化縣社頭鄉○○路○ 段236 號前盤查而查獲，且於同
    日晚上10時40分，採集尿液送驗後，始知上情。另扣得其持
    有而與前揭施用海洛因、甲基安非他命之犯行無關之第1 級
    毒品海洛因1 包（驗前淨重0.1843公克，驗後淨重0.1838公
    克）。
  (三)於100 年3 月16日上午約7 時許，在設於彰化縣員林鎮之員
    林公園廁所內，以將海洛因粉末與甲基安非他命晶體混合，
    再摻水以注射針筒注入體內之方式，同時施用第1 級毒品海
    洛因及第2 級毒品甲基安非他命1 次，並於施用完畢後將注
    射針筒丟棄。嗣經警方於100 年3 月17日凌晨3 時55分，在
    彰化縣員林鎮○○路與育英路口處臨檢，並發覺其手臂血管
    有注射針孔痕跡而查獲，且於同日凌晨5 時許，採集尿液送
    驗後，始知上情。另扣得其所有供前揭犯罪事實欄一(二)所示
    施用海洛因、甲基安非他命所用之塑膠袋1 個。
二、案經彰化縣警察局彰化、員林、田中分局分別報請臺灣彰化
    地方法院檢察署檢察官偵查起訴。
    理  由
一、本案被告江佳鴻所犯，均係死刑、無期徒刑、最輕本刑為3
    年以上有期徒刑以外之罪，其於準備程序就前揭被訴事實為
    有罪之陳述，經受命法官告知簡式審判程序之旨，並聽取其
    與公訴人之意見後，本院認無不得或不宜改依簡式審判程序
    進行之處，爰依刑事訴訟法第273 條之1 第1 項、第284 條
    之1 ，裁定本案由受命法官獨任進行簡式審判程序，合先敘
    明。
二、訊據被告對其分別於上揭時、地，個別3 次同時施用第1 級
    毒品海洛因及第2 級毒品甲基安非他命之事實，於本院審理
    時坦承不諱（參見本院100 年5 月25日審判筆錄），且有查
    獲現場照片6 張（參見彰化縣警察局員林分局員警分偵字第
    1000007508號警卷第10頁）附卷可參。至扣案塑膠袋1 個係
    被告所有供前揭犯罪事實欄一(二)所示施用海洛因、甲基安非
    他命所用之物等情，業經被告於本院審理中供明在卷。另查
    ：
  (一)被告係分別於100 年1 月12日上午11時許、100 年3 月10日
    晚上10時40分、於100 年3 月17日凌晨5 時許，經警方採集
    被告尿液送驗結果，各均呈嗎啡、甲基安非他命陽性反應等
    情，此有詮昕科技股份有限公司（下稱詮昕公司）100 年1
    月21日報告編號00000000號濫用藥物尿液檢驗報告及委託檢
    驗尿液代號與真實姓名對照單各1 份（參見彰化縣警察局彰
    化分局彰警分偵字第1000004838號警卷第10頁、第11頁）、
    詮昕公司100 年3 月28日報告編號00000000號濫用藥物尿液
    檢驗報告及委託檢驗尿液代號與真實姓名對照認證單各1 份
    （參見臺灣彰化地方法院檢察署100 年度毒偵字第633 號偵
    查卷宗第20頁、彰化縣警察局田中分局田警分偵字第100000
    4758號警卷第13頁）、詮昕公司100 年3 月28日報告編號00
    000000號濫用藥物尿液檢驗報告及委託檢驗尿液代號與真實
    姓名對照認證單各1 份（參見臺灣彰化地方法院檢察署100
    年度毒偵字第687 號偵查卷宗第20頁、彰化縣警察局員林分
    局員警分偵字第1000007508號警卷第9 頁）附卷可參，足見
    被告確有個別3 次同時施用第1 、2 級毒品海洛因、甲基安
    非他命之事實，應可認定。
  (二)按海洛因施用入人體後水解還原成嗎啡，再循嗎啡之代謝方
    式排出體外，業據行政院衛生署藥物食品檢驗局73藥檢壹字
    第030221號函說明綦詳，且依醫學臨床實驗及根據英國藥學
    會出版Isolation and Indentification of Drugs 一 書第
    2 版載明：口服或注射海洛因後可快速吸收，並於血液中迅
    速代謝成6 —乙醯嗎啡，然後轉變成嗎啡；再毒品施用後於
    尿液、血液中可檢出之最大時限，與施用劑量、施用頻率、
    施用方式、施用者飲水量之多寡、個人體質、檢體收集時間
    點及所用檢測方法之靈敏度等因素有關，因個案而異，一般
    於尿液中可檢出之最大時限，古柯鹼為施用後1 至4 天、海
    洛因為2 至4 天、嗎啡為2 至4 天、大麻為1 至10天、安非
    他命為1 至4 天、甲基安非他命為1至5天、MDMA為1 至4 天
    、MDA 為1 至4 天、Ketamine為2至4天等語，業經行政院衛
    生署管製藥品管理局92年7 月23日管檢字第0920005609號函
    載明明確。另純甲基安非他命之游離基為無色或淡黃色之油
    狀物，具輕微腥味、胺臭，而實際上甲基安非他命多以鹽酸
    鹽或硫酸鹽存在，形成白色、微帶苦味之結晶性粉末或似冰
    糖之片狀結晶，該結晶極易溶於水或酒精，目前國內發現的
    均為甲基安非他命之鹽酸鹽，可以口服、鼻吸、煙吸或注射
    等方式施用等語，亦經行政院衛生署管制藥品管理局93年2
    月9 日管宣字第0930001092號函載明明確。又國內甲基安非
    他命施用方式主要以燒烤煙吸食為主，而海洛因施用方式有
    注射方式或以燒煙吸食，兩者是否可同時、同日施用，依藥
    理作用區分海洛因係中樞神經抑制劑，安非他命類毒品係中
    樞神經興奮劑，二者作用機轉不同，本不宜共用，然對毒品
    施用者並無考慮此一原則之必要，通常可視其習性，同時、
    同日施用任何毒品等語，業經法務部調查局93年7 月12日調
    科壹字第09300262550 號函示明確。是參酌前揭報告及說明
    ，被告自白分別於前揭時間個別3 次同時施用第1 級毒品海
    洛因、第2 級毒品甲基安非他命之犯行等語，核與事實相符
    ，應堪採信。
  (三)施用第1 、2 級毒品為犯罪行為，毒品危害防制條例第10條
    定有處罰明文。故施用第1 、2 級毒品者，依前揭規定本應
    科以刑罰。惟基於刑事政策，對合於一定條件之施用者，則
    依同條例第20條、第23條之規定，施以觀察、勒戒及強制戒
    治之保安處分。毒品危害防制條例於92年7 月9 日修正公布
    ，自93年1 月9 日施行，其中第20條、第23條將施用毒品之
    刑事處遇程序，區分為「初犯」及「5 年內再犯」、「5 年
    後再犯」。依其立法理由之說明：「初犯」，經觀察、勒戒
    或強制戒治後，應為不起訴處分或不付審理之裁定；經觀察
    、勒戒或強制戒治執行完畢釋放後，「5 年內再犯」者，因
    其再犯率甚高，原實施之觀察、勒戒及強制戒治既已無法收
    其實效，爰依法追訴或裁定交付審理。至於經觀察、勒戒或
    強制戒治執行完畢釋放後，「5 年後再犯」者，前所實施之
    觀察、勒戒或強制戒治已足以遮斷其施用毒品之毒癮，為期
    自新及協助其斷除毒癮，仍適用「初犯」規定，先經觀察、
    勒戒或強制戒治之程序。從而依修正後之規定，僅限於「初
    犯」及「5 年後再犯」二種情形，始應先經觀察、勒戒或強
    制戒治程序。倘被告於5 年內已再犯，經依法追訴處罰，縱
    其第3 次（或第3 次以上）再度施用毒品之時間，在初犯經
    觀察、勒戒或強制戒治執行完畢釋放5 年以後，已不合於「
    5 年後再犯」之規定，且因已於「5 年內再犯」，顯見其再
    犯率甚高，原實施觀察、勒戒或強制戒治，已無法收其實效
    ，即應依該條例第10條處罰（最高法院95年度第7 次刑事庭
    會議決議、最高法院97年度第5 次刑事庭會議決議要旨參照
    ）。經查，被告前於91年間因施用毒品案件，經本院以91年
    度毒聲字第2361號裁定送勒戒處所觀察、勒戒後，認無繼續
    施用毒品之傾向，已於91年10月8 日觀察、勒戒執行完畢釋
    放，經臺灣彰化地方法院檢察署檢察官以91 年 度毒偵字第
    2356號為不起訴處分確定；復於前揭觀察、勒戒執行完畢釋
    放5 年內，於96年間因施用第1 級毒品案件，經本院於96年
    4 月30日以96年度訴字第591 號刑事判決各判處有期徒刑7
    月、7 月，應執行有期徒刑11月，並於96年5 月28日確定等
    情之事實，此有臺灣高等法院被告前案紀錄表、臺灣彰化地
    方法院檢察署刑案資料查註紀錄表各1 份附卷可參。被告前
    既曾因施用毒品案件，經觀察、勒戒後，復於觀察、勒戒執
    行完畢釋放後5 年內，再犯施用毒品罪，經法院判處罪刑，
    嗣後業經確定，被告分別於犯罪事實欄一(一)(二)(三)所示時間，
    各再度同時施用海洛因、甲基安非他命之犯行等情，即均非
    屬毒品危害防制條例第20條第3 項所定「5 年後再犯」之情
    形，檢察官逕行起訴，要無不合。依前開說明，本案被告上
    開所為，係於觀察、勒戒執行完畢釋放後5 年內，再犯施用
    毒品罪，且經法院判處罪刑後，各再度犯本案之毒品危害防
    制條例第10條第1 、2 項施用第1 、2 級毒品罪，本案事證
    明確，被告上開犯行，均應堪認定。
三、按海洛因、甲基安非他命為毒品危害防制條例第2 條第2 項
    第1 、2 款所明定之第1 、2 級毒品。核被告就犯罪事實欄
    一(一)(二)(三)部分所為，均係犯同條例第10條第1 項之施用第1
    級毒品罪及同條例第10條第2 項之施用第2 級毒品罪。被告
    持有第1 、2 級毒品進而施用，持有之低度行為各為施用之
    高度行為所吸收，均不另論持有毒品之罪。被告就犯罪事實
    欄一(一)(二)(三)部分所為，係以一行為觸犯上開2 罪名，均為想
    像競合犯，各應依刑法第55條之規定，從一較重之施用第1
    級毒品罪處斷。另就前揭犯罪事實欄一(一)部分，起訴書原雖
    記載被告施用第1 、2 級毒品犯行係分別為之，然業經公訴
    人於本院審理中更正起訴事實如前揭犯罪事實欄一(一)所載，
    附此敘明。爰審酌被告雖施用毒品乃自戕一己之身體健康，
    尚未對他人造成危害，犯後已坦承犯行，態度尚可，然其前
    於95年間因施用第1 級毒品案件，經本院以95年度訴字第17
    09號刑事判決判處有期徒刑7 月，經上訴由臺灣高等法院臺
    中分院以96年度上訴字第259 號刑事判決駁回上訴，復經上
    訴由最高法院以96年度臺上字第2638號刑事判決駁回上訴確
    定；復於96年間因詐欺案件，經臺灣臺中地方法院以96年度
    簡字第99號刑事簡易判決判處有期徒刑3 月確定；另於96年
    間因施用第1 級毒品等案件，經本院以96年度訴字第591 號
    刑事判決各判處有期徒刑7 月、7 月，應執行有期徒刑11月
    確定後，經移送接續執行，並經依中華民國96年罪犯減刑條
    例聲請本院以96年度聲減字第3196號裁定各減為3 月又15日
    、1 月又15日、3 月又15日、3 月又15日，應執行有期徒刑
    10月又15日。又於96年間因施用第1 、2 級毒品等案件，經
    本院以96年度訴字第1590號刑事判決各判處有期徒刑9 月、
    6 月、9 月，應執行有期徒刑2 年，經上訴由臺灣高等法院
    臺中分院以97年度上訴字第1190號刑事判決駁回上訴，復經
    上訴由最高法院以97年度臺上字第4049號刑事判決駁回上訴
    確定；另於97年間因施用第1 級毒品案件，經臺灣桃園地方
    法院以97年度審訴字第1005號刑事判決判處有期徒刑8 月確
    定後，經移送接續執行，於99年5 月10日因縮短刑期假釋出
    監且付保護管束，保護管束期間應至100 年3 月5 日期滿【
    不構成累犯】，竟仍施用毒品，且施用毒品之手段為同時混
    合施用第1 、2 級毒品，顯較各自單純施用第1 、2 級毒品
    之方式，更為複雜，又前因施用毒品案件，經觀察、勒戒執
    行完畢釋放5 年內，再犯施用毒品罪，經法院判處罪刑確定
    後，仍未能徹底戒絕毒品，復犯本案施用毒品罪，顯見其無
    戒毒悔改之意等一切情狀，各量處如主文所示之刑，並定其
    應執行之刑。至扣案之塑膠袋1 個係被告所有，且供前揭犯
    罪事實欄一(二)所示施用海洛因、甲基安非他命所用之物，業
    經被告供明在卷，業如前述，爰依刑法第38條第1 項第2 款
    之規定，併予宣告沒收，併此敘明。
四、又刑分主刑及從刑，主刑如不成立，從刑即失其附麗；沒收
    為從刑之一種，自應附隨於主刑存在，故毒品危害防制條例
    第18條第1 項所謂「查獲」之第1 、2 級毒品，係指經有罪
    判決事實欄認定與被告犯罪事實有關之毒品而言（最高法院
    98年度臺上字第7330號判決要旨參照）。經查，扣案之粉末
    1 包經送驗後，係第1 級毒品海洛因（驗前淨重0.1843公克
    ，驗後淨重0.1838公克）等情，此有行政院衛生署草屯療養
    院100 年3 月30日草療字鑑字第1000300138號鑑定書1 紙（
    參見臺灣彰化地方法院檢察署100 年度毒偵字第633 號偵查
    卷宗第18頁）附卷可參，上揭扣案物品雖係違禁物，然係被
    告於100 年3 月10日為警查獲前即於100 年3 月9 日，在彰
    化縣員林鎮員林公園向綽號「兄仔」男子所購入而持有之毒
    品，業經被告於偵訊及本院準備程序中陳述明確，被告所述
    應可採信。是被告持有扣案海洛因之犯行，核與前揭犯罪事
    實欄一(一)(二)(三)所示被告同時施用海洛因、甲基安非他命之犯
    行間，並無吸收關係，亦均核與本案無關，應另由檢察官偵
    查被告有無另涉持有第1 級毒品海洛因之罪嫌，是前揭海洛
    因1 包雖均屬違禁物，然屬被告有無另涉持有第1 級毒品罪
    嫌之證據，應由檢察官另為適法之處理，爰不併予宣告沒收
    銷燬之，附此敘明。
據上論斷，應依刑事訴訟法第273 條之1 第1 項、第299 條第1
項前段，毒品危害防制條例第10條第1 項、第2 項，刑法第11條
前段、第55條、第38條第1 項第2 款，判決如主文。
本案經檢察官詹喬偉到庭執行職務。
中    華    民    國   100    年    6     月    8     日
                  刑事第八庭          法  官  唐中興
以上證明與原本無異。
如不服本判決應於收受判決後10日內向本院提出上訴書狀，並應
敘述具體理由；其未敘述上訴理由者，應於上訴期間屆滿後20日
內向本院補提理由書（均須按他造當事人之人數附繕本）「切勿
逕送上級法院」。
中    華    民    國   100    年    6     月    8     日
                                      書記官  黃國源
【附錄本案判決論罪科刑法條全文】：
毒品危害防制條例第10條
施用第1 級毒品者，處6 月以上5 年以下有期徒刑。
施用第2 級毒品者，處3 年以下有期徒刑。